【裁判字號】    97,消債抗,7
【裁判日期】    970731
【裁判案由】    抗告事件
【裁判全文】
臺灣彰化地方法院民事裁定             97年度消債抗字第7號
抗  告  人  聯邦商業銀行股份有限公司
法定代理人  甲○○
代  理  人  乙○○
相  對  人  郭閎昇
上列抗告人因更生事件之保全處分，對於中華民國九十七年五月
十三日本院九十七年度消債更字第二三號裁定提起抗告，本院裁
定如下：
    主  文
抗告駁回。
抗告程序費用新臺幣壹仟元由抗告人負擔。
    理  由
一、抗告意旨略以：
  (1)相對人於債務協商期間尚能正常繳款一年多，竟於民國96年
    8月間無故毀諾，於「誠信」考量上已有疑義，如使其藉聲
    請更生程序以免除債務，恐將扭曲社會大眾應有之金錢觀念
    ，進而衝擊金融市場之秩序。
  (2)觀相對人聲請更生理由多係恐利息、違約金持續累計致使負
    債擴大，惟現今銀行機制，多有零利率分期攤還之個別還款
    專案，又相對人現年僅30歲，尚得工作30年，非無清償債務
    之可能。況依消費者債務清理條例第三條規定：「債務人不
    能清償債務或有不能清償之虞者，得依本條例所定更生或清
    算程序，清理其債務。」，所謂「不能清償債務」，係指債
    務人欠缺清償能力，對於已屆清償期，且已受請求之債務之
    全部或主要部分，可預見其為一般且繼續的不能清償之財產
    狀態之謂。再清償能力係由財產、信用、勞力三者構成，雖
    無財產，如有良好之信用、優良之技術或持續不斷之勞力，
    即屬有清償債務之可能，而不符上開條文規定之資格。從而
    ，相對人聲請更生，應是不合程式或不備要件，遑論有聲請
    保全處分之必要，為此提出抗告，請求將原裁定廢棄，並駁
    回相對人之聲請等語。
二、按法院就更生之聲請為裁定前，得因利害關係人之聲請或依
    職權，以裁定為保全債務人之財產、限制債權人對於債務人
    行使債權、停止對於債務人財產強制執行程序之保全處分；
    前開保全處分，法院於駁回更生之聲請或認為必要時，得依
    利害關係人聲請或依職權變更或撤銷之；保全處分之時間屆
    滿前，更生之聲請經駁回確定者，前開保全處分失其效力。
    消費者債務清理條例第19條第1項、第3項、第4項分別定有
    明文。是法院就更生之聲請裁定前所為之保全處分，係法院
    為防杜債務人之財產減少，維持無擔保債權人間之公平受償
    及使債務人有重建更生之機會，所為之暫時處分行為，如將
    來駁回更生之聲請，則保全處分即應撤銷或失其效力，非謂
    為保全處分後，必應准予更生。從而，法院就更生之聲請為
    裁定前，自應依債務人之財產狀況，就保全處分對債務人更
    生目的達成之促進，及保全處分實施就相關利害關係人所生
    影響，並顧及債權人權益，避免債務人惡意利用保全處分阻
    礙債權人行使權利，或作為延期償付之手段，加以綜合比較
    斟酌，決定有無以裁定為保全處分之必要。既保全處分為法
    院於更生之聲請裁定前，斟酌債務人及債權人之權益後，所
    為之處分行為，則原審斟酌實際需要，認本件於更生之聲請
    裁定前，有為保全處分之必要，要無不合。抗告人以相對人
    所為之更生聲請，應是不合程式或不備要件，更遑論有聲請
    保全處分之必要為理由，提起抗告，求予廢棄原裁定，為無
    理由，應予駁回。
據上論結，本件抗告為無理由，依消費者債務清理條例第15條，
民事訴訟法第495條之1第1項、第449條第1項、第95條、第78條
，裁定如主文。
中    華    民    國    97    年    7     月    31    日
                民事第二庭      審判長法  官  康弼周
                                      法  官  陳秋錦
                                      法  官  施錫揮
以上正本係照原本作成。
不得再抗告。
中    華    民    國    97    年    7     月    31    日
                            書  記  官  黃鏽金


司法院資訊處製作；財團法人民間司法改革基金會備份。
